【裁判字號】    99,交抗,1872
【裁判日期】    991011
【裁判案由】    違反道路交通管理處罰條例
【裁判全文】
臺灣高等法院刑事裁定                99年度交抗字第1872號
抗  告  人
即受處分人  甲○○
上列抗告人因違反道路交通管理組罰條例案件，不服臺灣桃園地
方法院中華民國99年8月30日裁定（99年度交聲字第440號），提
起抗告，本院裁定如下：
    主  文
抗告駁回。
    理  由
一、原裁定意旨略以：抗告人即受處分人甲○○於民國98年11月
    23日上午9時50分許，駕駛車號號碼3U-9512號自用小客車，
    行經國道一號南下42.3公里前因變換車道不當致與營業半聯
    結車979-HC擦撞發生交通事故，無人傷亡，經內政部警政署
    國道公路警察局第一警察隊泰山分隊員警填掣公警局交字第
    Z00000000 號違反舉發道路交通管理事件通知單（下稱舉發
    通知單）逕行舉發，經受處分人於應到案日期前申訴，經原
    處分機關即交通部公路總局新竹區監理所函請原舉發機關即
    內政部警政署國路公路警察局第一警察隊調查結果，仍認受
    處分人有前開違規行為，原處分機關乃依道路交通管理處罰
    條例第33條第1項第4款、第63條第1 項，及違反道路交通管
    理事件統一裁罰基準表等規定，裁處受處分人罰鍰新台幣3,
    000元，並記違規點數1點。受處分人不服聲明異議，原審經
    調查後，仍認受處分人於上開時、地有駕駛車輛行駛於高速
    公路未依規定變換車道之違規事實，而裁定駁回其異議之聲
    明。
二、本件抗告意旨略以：受處分人絕沒有違反交通規則、變換車
    道，其係停在匝道上，從後視鏡看到半聯結車979-HC往匝道
    方向行駛過來，因受處分人前方也有車輛停車等候而無法閃
    避被撞，係蓄意撞人。嗣要求對方停車不肯逃離現場，受處
    分人乃從後追上攔下報警，以維護其權益云云。
三、按汽車在同向二車道以上之道路（車道數計算，不含車種專
    用車道、機車優先道及慢車道），除應依標誌或標線之指示
    行駛外，並應遵守變換車道時，應讓直行車先行，並注意安
    全距離之規定，道路交通安全規則第98條第1項第6款定有明
    文。再按汽車在行駛途中，不得驟然或任意變換車道，如欲
    超越前車或變換車道時，應先顯示方向燈告知前後車輛，並
    保持安全距離及間隔，方得超越或變換車道，高速公路及快
    速公路交通管制規則第11條亦有明文。又按汽車行駛於高速
    公路、快速公路或設站管制之道路，不遵使用限制、禁止、
    行車管制及管理事項之管制規則而有未依規定變換車道者，
    處汽車駕駛人新臺幣3,000元以上6,000元以下罰鍰，並記違
    規點數1 點，道路交通管理處罰條例第33條第1項第4款、第
    63條第1項規定甚詳。
四、經查：
  (一)受處分人就其所駕駛之前述自小客車於前揭時、地與證人紀
    英仁所駕駛之車牌號碼979-HC號營業半聯結車發生擦撞，惟
    在警員到場前車輛均已移動，且未曾標繪車輛相對位置，故
    於警員到場處理時，無法實際繪製事故現場圖等節均不爭執
    ，復為證人即在現場處理之警員楊志雄於原審訊問時證述明
    確，並有國道公路警察局道路交通事故調查卷宗、道路交通
    事故現場草圖等在卷足憑，堪以認定。是本件應得從雙方當
    事人所描述之現場概況、車損照片，以判斷本件肇事原因及
    責任歸屬。
  (二)依證人即車牌號碼979-HC號營業半聯結車駕駛人紀英仁於原
    審訊問時結證稱：當日伊駕駛車牌號碼979-HC號營業半聯結
    車從北投回台中，行駛在高速公路北往南外側車道第三線車
    道之大貨車專用道上。在42.2公里該處因現場大塞車，受處
    分人所駕駛之該車要從交流道切入中山高速公路，已經行駛
    到路肩，從伊右前方切進伊所行駛之車道，致其車子左後側
    油箱蓋附近擦撞到伊所駕駛之車輛右前輪前面的腳踏板等語
    （見原法院卷第27-28頁）；證人即在場處理員警楊志雄於
    原審訊問時亦證述：伊至現場時雙方車輛已排除，停在42.3
    公里外側路肩位置。因當日南下車段塞車，入口匝道處車輛
    大排長龍，主線車道也塞車，兩邊車速都很慢。兩邊塞車之
    狀況下，因分屬不同車道，除非有一台車發生跨線，才有可
    能發生碰撞。受處分人自述該車由入口匝道加速車道準備進
    入主線車道，自稱無法找到適當切入點，故停於事故點即入
    口匝道與主線車道交會處，遭到行駛外側車道的大貨車從後
    方擦撞。依據雙方陳述兩車應該是事故現場草圖所標示之虛
    線路段發生碰撞，所以無法明確確認兩車碰撞地點，且雙方
    車子已經移離現場。其在現場見到受處分人車子左後車身有
    擦損，證人紀英仁車子右前車輪踏板處亦有擦損。依據受處
    分人陳述由入口匝道進入加速車道，有打方向燈欲進入主線
    車道，證人紀英仁陳述由北往南行駛於主線外側車道所以初
    判應有變換車道的問題等情（見原法院卷第28-29頁），此
    顯與受處分人前述現場情狀不同。然觀諸受處分人所駕駛之
    上開自小客車車損照片所示，就該車車損部位係左後車身有
    擦撞痕跡，且該擦撞痕跡略為短促，且車身前端方向之痕跡
    較為深刻鮮明，該擦痕並向車身後方逐漸略轉呈淡薄等情，
    此有證人楊志雄當庭提出之照片在卷可稽（見原法院卷第31
    頁），而以該擦撞痕跡之變化觀之，應認係受有車損之該車
    由後向前行駛時擦撞他車而後旋即偏離，致擦撞痕跡前深後
    淺，而非由他車自後向前擦撞所致，且擦撞之時間短暫之情
    。再參以受處分人、證人紀英仁、及員警楊志雄於原審所證
    ，證人紀英仁所駕駛之車牌號碼979-HC號營業半聯結車係行
    駛於國道一號高速公路南下路段外側車道之直行車，而受處
    分人所駕駛前開自小客車係自交流道匝道入口欲進入主線車
    道行駛之車輛，倘若受處分人仍行駛於匝道上而未進入主線
    車道，而證人紀英仁所駕駛營業半聯結車係行駛於外側車道
    之主線車道上，何以兩車會發生碰撞？再者，若係由證人紀
    英仁所駕駛營業半聯結車行駛中偏離主線線道，侵入匝道而
    撞擊受處分人已停止車輛，則以大型車轉彎、偏離等反應時
    間較長，何以僅產生前開車損照片所示類似「點」之碰撞，
    且該撞擊點核屬車身中間偏後之油門附近，並非整體車輛突
    出處（如後照鏡），該營業半聯結車何以能從車身中間偏後
    位置撞擊後，旋即偏離而不造成其他車損狀態？顯均不合常
    理。是以
    本件應以證人紀英仁所述、員警楊志雄之判斷較為可採。況
    衡諸所謂變換車道不當，應係指駕駛人於變換車道之際，不
    僅係己身所駕駛之車輛不會撞及前方車輛，亦應確認後方來
    車亦不會撞及己身所駕駛之車輛，兩者有其一疏未注意，即
    應屬於變換車道不當。本件據受處分人所述，其自交流道入
    口匝道欲往左方切入主線車道，但因當時情形無從切入，而
    靜止於該處，堪認亦屬疏未注意避免撞及前後車輛時即變換
    車道。換言之，縱受處分人所駕駛之前開自小客車，尚未進
    入證人紀英仁所駕駛之上述營業半聯結車行駛之車道上，因
    其已有變換車道之動作，即令僅有些微之轉換，而無法切入
    其他車道，都應屬於變換車道。而本件事故之發生經內政部
    警政署國道公路警察局第一警察隊研判結果，認肇事經過為
    受處分人由北往南行駛加速車道，於切入外側車道時，與紀
    英仁所駕駛之上述營業半聯結車擦撞，肇因研判為受處分人
    變換車道不當等情，亦同此認定，有國道公路警察局第一警
    察隊道路交通事故初步分析研判表附卷可稽，堪認受處分人
    確有未依上開規定變換車道之情事無訛。原法院基此認原處
    分機關裁決並無不當，裁定駁回受處分人之聲明異議，經核
    並無違誤。是本件抗告，為無理由，應予駁回。
五、據上論結，應依道路交通案件處理辦法第26條，刑事訴訟法
    第412條，裁定如主文。
中    華    民    國    99    年    10    月    11    日
                  刑事第二十二庭審判長法  官  郭雅美
                                      法  官  李麗珠
                                      法  官  洪于智
以上正本證明與原本無異。
不得再抗告。
                                      書記官  強梅芳
中    華    民    國    99    年    10    月    11    日

司法院資訊處製作；財團法人民間司法改革基金會備份。
